【裁判字號】    99,訴,2098
【裁判日期】    990831
【裁判案由】    偽造文書
【裁判全文】
臺灣臺中地方法院刑事判決              99年度訴字第2098號
公  訴  人  臺灣臺中地方法院檢察署檢察官
被      告  乙○○
            甲○○
共      同
選任辯護人  張右人律師
上列被告等因偽造文書案件，經檢察官提起公訴（99年度偵字第
8415號），被告等於準備程序中就被訴事實為有罪之陳述，於聽
取當事人之意見後，由本院合議庭裁定由受命法官獨任以簡式審
判程序審理，判決如下：
    主  文
乙○○、甲○○共同行使偽造私文書，足以生損害於公眾及他人
，處有期徒刑肆月，如易科罰金，以新臺幣壹仟元折算壹日。又
共同明知為不實之事項，而使公務員登載於職務上所掌之公文書
，足以生損害於公眾及他人，處有期徒刑月，如易科罰金，以
新臺幣壹仟元折算壹日。應執行有期徒刑伍月，如易科罰金，以
新臺幣壹仟元折算壹日。均緩刑貳年。
    事  實
一、緣甲○○與丙○○前係同居之男女朋友，乙○○為甲○○之
    母，因丙○○於民國93年6 月10日委由乙○○、甲○○母女
    向宏忠建設開發股份有限公司（下稱宏忠建設公司）購買門
    牌號碼臺中市北屯區○○○街59號房屋（建號1286號）其所
    坐落之同區○○段1728之21地號土地後，上開房地所有權乃
    於94年5 月17日（起訴意旨誤載為13日）登記於丙○○名下
    。嗣丙○○因案於96年7 月17日至97年4 月9 日在美國入獄
    服刑，詎甲○○與乙○○二人為將上開房地移歸己有，未與
    丙○○協商，竟共同基於行使偽造私文書及使公務員登載不
    實之犯意聯絡及行為分擔，先由乙○○於96年9 月13日，未
    經丙○○同意授權，擅自以丙○○之印章向臺中市北屯區戶
    政事務所申請取得印鑑證明1 紙後，於96年9 月21日由乙○○在土地登記申請書之「申請人簽章」、「申請登記以外之
    約定事項」、「訂立契約人」等欄位之出賣人部分，擅自蓋
    用丙○○之印章後，虛捏丙○○為出賣人乙事，委由不知情
    之張黃淑盈代為向臺中市中正地政事務所，並在申請書內虛
    偽填載原因為「買賣」、原因發生日期為「96年9 月14日」
    等事項，而申請所有權移轉登記，乙○○同時交付上開取得
    之印鑑證明予張黃淑盈，作為辦理所有權移轉登記之附繳證
    件，而向臺中市中正地政事務所不知情之該管公務員據以行
    使，申請辦理上開房地之所有權移轉登記，使該管公務員於
    同年月27日將該房地之所有權移轉登記於乙○○名下，並據
    以填載原因為「買賣」此一不實事項於職務上所掌之土地及
    建物登記簿冊等公文書上，及核發土地及建物之所有權狀等
    公文書，使乙○○取得上開房地之所有權，足生損害於丙○○本人及地政機關登記業務之正確性。
二、案經丙○○訴由臺灣臺中地方法院檢察署檢察官偵查起訴。
    理  由
一、按被告以外之人於審判外之言詞或書面陳述，除法律有規定
    者外，不得作為證據。前項規定，於法院以簡式審判程式或
    簡易判決處刑者，不適用之，刑事訴訟法第159 條定有明文
    。查本案被告乙○○、甲○○因偽造文書案件，經檢察官提
    起公訴，被告等於準備程序中就被訴事實均為有罪之陳述，
    經法官告知簡式審判程序之旨，並聽取公訴人、被告等、選
    任辯護人之意見後，合議庭裁定由受命法官獨任進行簡式審
    判程序，且無刑事訴訟法第159 條第1 項規定之適用，合先
    敘明。
二、本院認定被告2人有罪之證據及理由如下：
（一）被告乙○○、甲○○於本院審理中坦承犯行之自白供述。
（二）上開房地係被告乙○○於93年6 月10日以自己名義與宏忠
      建設公司簽訂買賣契約，總價為新臺幣（下同）805 萬元
      （含事後追加40萬元工程款），並於94年5 月17日登記所
      有權於告訴人名下，且以告訴人名義向中國國際商業銀行
       (下稱中國商銀) 申請房屋貸款2 百萬元；嗣上開土地所
      有權於96年9 月27日移轉登記至被告乙○○名下乙節，此
      有訂購房屋預約單、房屋暨土地預定買賣契約書、土地暨
      建物所有權狀、土地暨建物登記謄本、臺中市中正地政事
      務所98年7 月27日中正地所四字第0980009560號函暨函附
      之土地登記申請書相關資料、兆豐國際商業銀行( 下稱兆
      豐商銀) 東臺中分行98年7 月20日98兆銀東宗字第104 號
      函暨函附之貸款申請書及98年10月23日98兆銀東宗字第14
      7 號函暨函附之放款帳號歷史資料查詢明細等證據附卷可
      稽，此部分事實首堪認定。
（三）查被告乙○○於93年6 月15日，從其所有之美國國泰銀行
      00000000號帳戶匯出美金15萬7757.31 元，並於同年月17
      日匯入其所有華南商業銀行城東分行帳號00000000000 號
      帳戶內，經折算後為5,315,116 元，旋於同年月30日以其
      所有華南商銀上開帳戶匯款104 萬元及分別於同年8 月27
      日、9 月9 日、9 月30日各匯款13萬元至宏忠建設公司所
      有臺中市第二信用合作社文昌分社帳號00000000000000號
      帳戶；嗣於94年10月26日，被告乙○○以其美國國泰銀行
      上開帳戶匯出美金49,000元，並於同年月28日匯入其所有
      華南商銀上開帳戶內，經折算後為1,646,580 元，嗣於同
      年月31日，以其所有華南商銀上開帳戶轉帳1,612,264 元
      至告訴人之中國商銀貸款帳戶內而清償系爭房地之剩餘貸
      款乙節，此有被告乙○○美國國泰銀行存摺往來明細、美
      國國泰銀行匯款申請書、華南商銀城東分行存款往來明細
      表、華南商銀98年11月12日98城東存字第821 號函暨函附
      之匯款申請書、兆豐商銀東臺中分行98年10月23日98兆銀
      東宗字第147 號函暨函附放款帳號歷史資料查詢明細等附
      卷可稽，是上開房地之貸款形式上固由被告乙○○所有帳
      戶支付。惟證人陳秀敏到庭證稱：上開房地之貸款由其代
      被告乙○○繳交，繳交貸款時，有時被告甲○○會說是其
      資金，有時則說是告訴人之資金，所以不清楚何人支付較
      多資金清償貸款，資金的來源亦不清楚等語在卷，由此足
      認上開房地之支付貸款來源應係告訴人與被告甲○○2 人
      所共同支付，尚難僅憑上開銀行匯款之往來明細，即遽認
      被告乙○○為系爭房地貸款之清償者。佐以上開房地之水
      電費、稅款均係由告訴人所支付，且上開房地向中國商銀
      辦理貸款時，由告訴人簽發2 百萬元本票，有告訴人之中
      國商銀信義分行帳號00000000000 號帳戶存摺之交易明細
      表、臺中市稅捐稽徵處東山分處土地增值稅繳款書及兆豐
      國際商銀東臺中分行98年8 月6 日98兆銀東宗字第117 號
      函暨函附本票影本等在卷可參，益徵上開房地實際上所有
      人為登記名義人即告訴人無訛。從而，被告乙○○自不得
      僅憑其為上開房地買賣契約之買受人，主張其為該房地之
      實際所有人，故尚難認被告乙○○與告訴人間存有借名登
      記契約。
（四）被告甲○○雖於偵查中辯稱：告訴人服刑時，曾於97年8
      月22日下午3 時34分撥打電話回家，其代乙○○向告訴人
      表示終止系爭房地之借名登記，並應過戶還給乙○○，告
      訴人當時表示其可以自行處理云云。惟此經告訴人否認在
      卷，況告訴人於96年7 月17日在美國因案入監服刑後，曾
      於同年8 月10日依美國法律程序，辦理「Power Atterney
      （授權認證）」，以正式文書授權告訴人之母Amy Fang及
      告訴人之妹Nancy Fang，有代告訴人簽名並處理包含財產
      相關之一切事宜之權，授權書並經我國駐外機構簽證認證
      ，並未授權被告甲○○來處理財產事務，此業經告訴人陳
      明在卷，復有授權書及加利福尼亞州改造管教部證明信等
      附卷可查。苟告訴人確實有授權被告甲○○代為處理移轉
      上開房地之所有權一情，被告甲○○何以未有相關之授權
      書？益徵告訴人於入監服刑時並未有授權由被告2 人辦理
      申請印鑑證明及申請辦理上開房地所有權移轉之情事，而
      係被告2 人趁告訴人在美國入獄服刑之際，取走告訴人原
      放置於家中之印章、不動產所有權狀等相關證明文件，先
      由被告乙○○於96年9 月13日向臺中市戶政事務所北屯區
      戶政事務所申請印鑑證明1 紙後，再由被告乙○○持以辦
      理房地之所有權移轉登記甚明。準此，上開房地土地登記
      申請書所載原因為「買賣」、原因發生日期為「96年9 月
      14日」等事項，均屬須為不實，而上開土地登記申請書上
      之告訴人印章既非其本人所蓋用，係由被告2 人未經告訴
      人同意授權所擅自蓋用者，渠等自無製作該土地登記申請
      書之權限，詎渠等竟盜用告訴人之印章於上開土地登記申
      請書上，自有偽造私文書之行為無疑。其後，被告2 人持
      該偽造之土地登記申請書私文書向臺中市中正地政事務所
      申請所有權移轉登記，使地政事務所承辦人員信以為真，
      而於同年月27日將該房地之所有權移轉登記於被告乙○○
      名下，並據以填載原因為「買賣」此一不實事項於職務上
      所掌之土地及建物登記簿冊等公文書上，及核發土地及建
      物之所有權狀等公文書，使乙○○取得上開房地之所有權
      ，足生損害於告訴人本人及地政機關登記業務之正確性，
      被告2 人所為自屬該當於刑法第214 條使公務員登載不實
      之範疇無訛。
（五）綜上所述，被告甲○○及乙○○於本院審理中所為自白，
      核與事實相符，洵堪採信。是本案事證明確，被告犯行均
      堪認定，應予依法論科。
三、核被告乙○○、甲○○所為，均係犯刑法第216 條、第210
    條之行使偽造私文書罪（起訴意旨所載犯罪法條漏載刑法第
    210 條）及同法第214 條之使公務員登載不實文書罪。被告
    2 人間就上開犯行，有犯意聯絡及行為分擔，為共同正犯。
    被告2 人透過不知情之代理人陳黃淑盈辦理上開房地之所有
    權移轉登記，而為本案行使偽造私文書、使公務員登載不實
    之犯行，均屬間接正犯。又被告2 人盜用告訴人丙○○之印
    章蓋用於臺中市北屯區戶政事務核發之印鑑證明及上開土地
    登記申請書上，為偽造私文書之部分行為，而渠等偽造私文
    書後復持以行使，偽造之低度行為應為行使之高度行為所吸
    收，均不另論罪。另被告2 人所犯上開2 罪間，犯罪個別，
    行為互殊，顯係基於各別犯意為之，應予分論併罰。爰審酌
    被告2 人犯罪之動機及目的係為將登記在告訴人名下之上開
    房地所有權移轉登記至被告乙○○名下，始未經與告訴人協
    商取得同意，即擅自為之，致告訴人受有財產上之損害，渠
    等所為自屬違法，併斟酌被告2 人之品行尚可、前無不良素
    行、被告甲○○與告訴人間本為男女朋友同居關係，兩人育
    有一子，雙方關係本屬融洽，被告乙○○則為被告甲○○之
    母，曾與甲○○、告訴人同住一處，雙方亦屬熟識，及被告
    2 人犯罪後業與告訴人達成和解損害賠償2 百萬元，此有和
    解書1 份在卷可參，被告2 人亦當庭坦承犯行，表示悔悟，
    犯罪後態度良好等一切情狀，分別量處如主文所示之刑及諭
    知易科罰金之折算標準，並均定其應執行之刑及諭知易科罰
    金之折算標準如主文所示，以示懲儆。另依刑事訴訟法第47
    9 條第2 項規定，可知該易服社會勞動乃係屬執行檢察官之
    權限，是本件自無須再於主文中另諭知易服社會勞動之折算
    標準，併此敘明。至選任辯護人請求依刑法第59條酌減其刑
    云云，本院認為本案被告2 人所犯行使偽造私文書罪之法定
    刑最低度為有期徒刑2 月，渠等所犯使公務員登載不實罪之
    法定刑則為3 年以下有期徒刑、拘役或5 百元以下罰金，核
    之被告2 人之犯罪情節，並無足資認為情輕法重、情堪憫恕
    、處以法定刑最低度尤嫌過重之情狀存在，是以，本院認為
    選任辯護人就此部分之請求，尚屬無據，不應准許。
四、末查，被告2 人均未曾因故意犯罪受有期徒刑以上刑之宣告
    ，此有渠等之臺灣高等法院被告前案紀錄表各1 份在卷可按
    ，審酌渠等前無不良素行，本案所為諒因一時失慮，致罹刑
    典，經被告2 人於本院審理中與告訴人達成和解損害賠償後
    ，告訴人亦於本院審理中表示：「被告2 人誠心跟我道歉，
    我也接受他們的道歉，我不追究他們的行為，但請鈞院從輕
    量刑，也願意給被告二人緩刑的機會，和解書上記載被告支
    付2 百萬元的支票已存入銀行，被告2 人有履行和解條件。
    」等語明確，顯見被告2 人經此偵審教訓，應能知所警惕而
    無再犯之虞，渠等所受刑之宣告，以暫不執行為適當，爰併
    依刑法第74條第1 項第1 款，均諭知緩刑2 年，以勵自新。
五、至被告2 人偽造之土地登記申請書業經交付地政事務所收執
    ，已非被告2 人所有之物，本院自不得併予宣告沒收。又渠
    等在上揭印鑑證明、土地登記申請書上盜用告訴人之印文，
    該印文乃真正之印文，並非偽造所得，本院亦不得併予宣告
    沒收，附此敘明。
據上論斷，應依刑事訴訟法第273 條之1 第1 項、第299 條第1
項前段，刑法第28條、第216 條、第210 條、第214 條、第41條
第1 項前段、第51條第5 款、第74條第1 項第1 款，刑法施行法
第1 條之1 第1 項前段、第2 項，判決如主文。
本案經檢察官張容姍到庭執行職務。
中    華    民    國    99    年     8       月   31  日
                  刑事第十八庭     法  官  胡芷瑜
以上正本證明與原本無異。
如不服本判決，應於收受送達後10日內向本院提出上訴書狀，並
應敘述具體理由；其未敘述上訴理由者，應於上訴期間屆滿後20
日內向本院補提理由書（均須按他造當事人之人數附繕本）「切
勿逕送上級法院」。
                                   書記官  沈慧玲
中    華    民    國    99    年     8       月   31  日
附錄論罪科刑法條全文：
刑法第216條
行使第210條至第215條之文書者，依偽造、變造文書或登載不實
事項或使登載不實事項之規定處斷。
刑法第210條
偽造、變造私文書，足以生損害於公眾或他人者，處5年以下有
期徒刑。
刑法第214條
明知為不實之事項，而使公務員登載於職務上所掌之公文書，足
以生損害於公眾或他人者，處3年以下有期徒刑、拘役或500元以
下罰金。

司法院資訊處製作；財團法人民間司法改革基金會備份。
